【裁判字號】    98,易緝,107
【裁判日期】    990226
【裁判案由】    竊盜
【裁判全文】
臺灣桃園地方法院刑事判決             98年度易緝字第107號
公  訴  人  臺灣桃園地方法院檢察署檢察官
被      告  甲○○
上列被告因竊盜案件，經檢察官提起公訴（91年度偵字第14132
、14889 號），被告於準備程序中就被訴事實為有罪之陳述，經
本院告以簡式審判之旨，並聽取當事人之意見後，本院合議庭裁
定由受命法官獨任行簡式審判程序，本院判決如下：
    主  文
甲○○竊盜，累犯，處有期徒刑肆月，如易科罰金，以銀元佰
元即新台幣玖佰元折算壹日。
    事  實
一、甲○○曾於民國89年間因竊盜案件，經本院判處有期徒刑七
    月確定，於90年6 月21日送監執行，91年1 月2 日縮刑執行
    完畢，猶不知悔改，復意圖為自己不法之所有，於91年4 月
    15 日 上午11時30分許，在桃園縣大園鄉○○村○○路64巷
    3 弄2 之1 號「慈聖堂」內，趁四下無人之際，竊取懸掛於
    神像上之金牌三面，價值約新臺幣2 萬餘元，得手後旋即逃
    離現場。嗣於同日下午2 時30分許，經管理員乙○○發覺報
    警，循線查獲，始悉上情。
二、案經乙○○訴由桃園縣警察局大園分局報告臺灣桃園地方法
    院檢察署檢察官偵查起訴。
    理  由
一、本件被告所犯非死刑、無期徒刑、最輕本刑為3 年以上有期
    徒刑之罪，或高等法院管轄第一審之案件，被告於本院準備
    程序中，就被訴事實為有罪之陳述，經告以簡式審判程序之
    旨，並聽取檢察官、被告之意見後，本院裁定進行簡式審判
    程序，是本件之證據調查，依刑事訴訟法第273 條之2 規定
    ，不受同法第159 條第1 項、第161 條之2 、第161 條之3
    、第163 條之1 及第164 條至第170 條規定之限制，合先敘
    明。
二、上揭犯罪事實，業據被告甲○○於本院審理時坦承不諱，核
    與證人乙○○於偵查中之證述相符，並有內政部警政署刑事
    警察局指紋鑑定報告、監視器翻拍照片3 張、指紋採證位置
    照片1 張等證據在卷可查，堪認被告之自白與事實相符。
    本件事證明確，被告之犯行可以認定，自應依法論科。
三、被告行為後，刑法業於94年2月2日修正公布，並自95年7月1
    日起施行。按行為後法律有變更者，適用行為時之法律，但
    行為後之法律有利於行為人者，適用最有利於行為人之法律
    ，現行刑法第2條第1項定有明文。此條係規範行為後法律變
    更所生新舊法律比較適用之準據法，是刑法第2條第1項本身
    雖經修正，但無比較新舊法適用之問題，應一律適用裁判時
    之現行刑法第2條第1項之規定，為「從舊從輕」之比較；又
    新舊刑法關於刑之規定，雖同採從輕主義，惟比較時仍應就
    罪刑有關之共犯、未遂犯、想像競合犯、牽連犯、連續犯、
    結合犯，以及累犯加重、自首減輕暨其他法定加減原因（如
    身分加減）與加減比例等一切情形，綜其全部之結果，而為
    比較，再適用有利於行為人之法律處斷，而不得一部割裂分
    別適用不同之新舊法（最高法院24年上字第4634號判例意旨
    、95年第8 次刑事庭會議決議參照）。準此：
  (一)關於罰金刑，在刑法修正前，刑法分則編各罪所定罰金刑之
    貨幣單位原為銀元，其最高罰金數額，從各該法條規定，而
    最低罰金數額，則依修正前刑法第33條第5款之規定為1元以
    上（貨幣單位為銀元），且若定有罰金刑之論罪法條係於72
    年6 月25日前所制定，而該法條日後均未修正者，得依罰金
    罰鍰提高標準條例第1條前段規定，就其原定數額提高為2倍
    至10倍，其後修正者則不提高倍數，並依現行法規所定貨幣
    單位折算新臺幣條例第2 條規定，以銀元1元折算為新臺幣3
    元；於刑法修正後，因刑法第33條第5 款修正為：「罰金：
    新臺幣一千元以上，以百元計算之。」使得刑法之罰金貨幣
    單位已由銀元改為新台幣，則刑法分則編各罪所定罰金刑之
    貨幣單位，自應配合修正為新臺幣，又為使刑法分則編各罪
    所定罰金之最高數額與刑法修正前趨於一致，乃增訂刑法施
    行法第1條之1：「中華民國九十四年一月七日刑法修正施行
    後，刑法分則編所定罰金之貨幣單位為新臺幣。九十四年一
    月七日刑法修正時，刑法分則編未修正之條文定有罰金者，
    自九十四年一月七日刑法修正施行後，就其所定數額提高為
    三十倍。但七十二年六月二十六日至九十四年一月七日新增
    或修正之條文，就其所定數額提高為三倍。」從而，刑法分
    則編各罪所定罰金刑之最高數額，於刑法修正前、後並無不
    同，惟修正後刑法第33條第5 款所定罰金刑最低數額，較之
    修正前提高，自以修正前刑法第33條第5 款規定有利於被告
    。
  (二)累犯方面，將94年2 月2 日修正前刑法第47條「受有期徒刑
    之執行完畢，或受無期徒刑或有期徒刑一部之執行而赦免後
    ，5 年以內再犯有期徒刑以上之罪者，為累犯，加重本刑至
    二分之一。」之規定，修正為第47條第1 項：「受『徒刑』
    之執行完畢，『或一部』之執行而赦免後，5 年以內『故意
    』再犯有期徒刑以上之罪者，為累犯，加重本刑至二分之一
    。」並增列第二項：「第98條第2 項關於因強制工作而免其
    刑之執行者，於受強制工作處分之執行完畢或一部之執行而
    免除後，5 年以內故意再犯有期徒刑以上之罪者，以累犯論
    。」規定，且將刑法第49條：「累犯之規定，於前所犯罪依
    軍法或於外國法院受裁判者，不適用之。」之規定，修正為
    ：「累犯之規定，於前所犯罪在外國法院受裁判者，不適用
    之。」亦即軍法前科也可能構成累犯。就本案被告如卷附臺
    灣高等法院被告前案紀錄表之前科紀錄以及其故意再犯本案
    有期徒刑以上之罪，不論依修正前後累犯相關規定，均構成
    累犯，故亦無實質罪刑變更，應逕予適用裁判時法。
  (三)經綜合適用修正前、後之罪、刑相關規定予以比較，修正後
    之規定顯非較修正前之規定對被告有利，因之，依現行即修
    正後刑法第2 條第1 項前段規定，此部分自應整體適用修正
    前刑法之有關規定，合先敘明。
三、核被告甲○○所為，係犯刑法第320 條第1 項之竊盜罪。被
    告彭福民曾受有期徒刑執行完畢，5 年以內再犯本罪，為累
    犯，應依刑法第47條第1 項之規定加重其刑。又被告之犯罪
    時間雖在96年4 月24日前，惟因渠於本件犯罪經檢察官起訴
    後拒不到庭，而於91年12月20日經本院發佈通緝，嗣於98年
    12月24日始經逮捕到案。依中華民國96年罪犯減刑條例第5
    條規定，被告係在「該條例施行前經通緝而又未於96年12月
    31 日 以前自動歸案接受審判」，故不得適用減刑條例之規
    定予以減刑，併此敘明。爰審酌被告犯罪已逾7 年，且係通
    緝到案，依其犯罪後之態度，係採取逃避方式而未能勇於面
    對法律制裁，本應從重量刑，惟念其逃亡期間並未再犯他罪
    ，且於此7 年之逃亡生活，亦係終日擔心恐懼，隱姓埋名而
    無法正常生活，業已受相當之良心折磨，在審理中又坦承犯
    罪，有悔改之意等一切情狀，量處如主文所示之刑。另被告
    於犯罪時之91年間，刑法第41條第1 項前段之規定，原為：
   「 犯最重本刑為5 年以下有期徒刑以下之刑之罪，而受6 月
    以下有期徒刑或拘役之宣告，因身體、教育、職業或家庭之
    關係，執行顯有困難者，得以一元以上三元以下折算一日，
    易科罰金」，是被告所犯之竊盜罪，業經修正為得以易科罰
    金，且依修正前罰金罰鍰提高標準條例第2 條前段（現已刪
    除）規定，就罰金原定數額提高為100 倍折算1 日。換言之
    ，依上開說明，本件被告行為時之易科罰金折算標準，應以
    銀元300 元折算1 日，經折算為新臺幣後，即應以新臺幣90
    0 元折算為1 日。惟95年7 月1 日修正公布施行之刑法第41
    條第1 項前段又經修正為：「犯最重本刑為5 年以下有期徒
    刑以下之刑之罪，而受6 個月以下有期徒刑或拘役之宣告者
    ，得以新臺幣1 千元、2 千元或3 千元折算1 日，易科罰金
    」。比較修正前後之易科罰金折算標準，自以95年7 月1日
    修正公布施行前之中間時法，較有利於被告，故本件被告所
    宣告之刑，自應依95年7 月1 日修正公布施行前之規定，併
    宣告易科罰金之折算標準。
據上論斷，應依刑事訴訟法第284條之1、第299條第1項前段，刑
法第2 條第1 項前段、第320 條第1 項、第47條第1 項、修正前
第41條第1 項前段，刑法施行法第1 條之1 ，廢止前罰金罰鍰提
高標準條例第2 條，判決如主文。
本案經檢察官王碩志到庭執行職務。
中    華    民    國    99    年    2     月    26    日
                  刑事第十庭    法  官  黃  鏡  芳
以上正本證明與原本無異。
如不服本判決應於收受判決後10日內向本院提出上訴書狀，並應
敘述具體理由。其未敘述上訴理由者，應於上訴期間屆滿後20日
內向本院補提理由書(均須按他造當事人之人數附繕本)「切勿逕
送上級法院」。
                                書記官  陳  孟  君
中    華    民    國    99    年    3     月    2     日
 附錄本案論罪科刑之法條：
 中華民國刑法第320條
（普通竊盜罪、竊佔罪）
意圖為自己或第三人不法之所有，而竊取他人之動產者，為竊盜
罪，處5  年以下有期徒刑、拘役或 5 百元以下罰金。
意圖為自己或第三人不法之利益，而竊佔他人之不動產者，依前
項之規定處斷。
前二項之未遂犯罰之。
中華民國刑法第47條
（累犯）
受徒刑之執行完畢，或一部之執行而赦免後，五年以內故意再犯
有期徒刑以上之罪者，為累犯，加重本刑至二分之一。
第 98 條第 2 項關於因強制工作而免其刑之執行者，於受強制
工作處分之執行完畢或一部之執行而免除後，五年以內故意再犯
有期徒刑以上之罪者，以累犯論。
中華民國刑法第41條
（易科罰金）
犯最重本刑為 5 年以下有期徒刑以下之刑之罪，而受 6 月以下
有期徒刑或拘役之宣告者，得以新臺幣 1 千元、2 千元或 3 千
元折算一日，易科罰金。但易科罰金，難收矯正之效或難以維持
法秩序者，不在此限。
依前項規定得易科罰金而未聲請易科罰金者，得以提供社會勞動
六小時折算一日，易服社會勞動。
受 6 月以下有期徒刑或拘役之宣告，不符第 1 項易科罰金之規
定者，得依前項折算規定，易服社會勞動。
前二項之規定，因身心健康之關係，執行顯有困難者，或易服社
會勞動，難收矯正之效或難以維持法秩序者，不適用之。
第 2 項及第 3 項之易服社會勞動履行期間，不得逾一年。
無正當理由不履行社會勞動，情節重大，或履行期間屆滿仍未履
行完畢者，於第 2 項之情形應執行原宣告刑或易科罰金；於第
3 項之情形應執行原宣告刑。
已繳納之罰金或已履行之社會勞動時數依所定之標準折算日數，
未滿一日者，以一日論。
第 1 項至第 4 項及第 7 項之規定，於數罪併罰之數罪均得易
科罰金或易服社會勞動，其應執行之刑逾六月者，亦適用之。
數罪併罰應執行之刑易服社會勞動者，其履行期間不得逾三年。
但其應執行之刑未逾六月者，履行期間不得逾一年。
數罪併罰應執行之刑易服社會勞動有第 6 項之情形者，應執行
所定之執行刑，於數罪均得易科罰金者，另得易科罰金。

司法院資訊處製作；財團法人民間司法改革基金會備份。
